臺灣新北地方法院刑事裁定
111年度單禁沒字第601號
聲  請  人  臺灣新北地方檢察署檢察官
被      告  黃惠雯


                    （現另案於法務部○○○○○○○○○執行中）
上列聲請人因被告違反毒品危害防制條例案件（111年度戒毒偵
字第14號），聲請單獨宣告沒收違禁物（111年度聲沒字第479號
），本院裁定如下：
    主  文
扣案如附表編號1至7所示之物均沒收銷燬。
其餘聲請駁回。
    理  由
一、聲請意旨略以：被告黃惠雯違反毒品危害防制條例案件，業
    經臺灣新北地方檢察署檢察官以111年度戒毒偵字第14號為
    不起訴處分確定在案，有該案之不起訴處分書1份在卷可稽
    ；而扣案如附表編號1至8所示之物，經送鑑驗後，檢出如附
    表編號1至8「鑑定結果」欄所示之毒品成分，係屬違禁物，
    有如附表編號1至8「鑑定依據」欄所載鑑定書在卷可稽，爰
    依毒品危害防制條例第18條第1項前段及刑法第40條第2項規
    定，聲請裁定沒收銷燬等語。
二、按違禁物不問屬於犯罪行為人與否，沒收之，並得單獨宣告
    沒收，刑法第38條第1項及第40條第2項分別定有明文；海洛
    因、甲基安非他命經毒品危害防制條例第2條第2項第1款、
    第2款列為第一級、第二級毒品，並禁止製造、運輸、販賣
    、施用、持有，且查獲之第一級、第二級毒品，依同條例第
    18條第1項前段規定，不問屬於犯罪行為人與否，應予沒收
    銷燬之，自屬違禁物而得單獨宣告沒收。再按依毒品危害防
    制條例第18條第1項規定，得諭知沒收並銷燬之者，以查獲
    之毒品及專供製造或施用毒品之器具為限，固不及於毒品之
    外包裝、吸食器及分裝匙等工具；然若毒品本身已經微量附
    著器具內，無從析離，該器具自應隨同毒品一併沒收銷燬（
    最高法院94年度台上字第6213號判決意旨參照）。
三、經查：
　㈠被告黃惠雯施用第一級毒品海洛因、第二級毒品甲基安非他
    命案件，經本院以109年度毒聲字第555號裁定送觀察、勒戒
    後，認有繼續施用毒品傾向，再經本院以110年度毒聲字第1
    383號裁定令入戒治處所施以強制戒治，並由臺灣高等法院
    以110年度毒抗字第1029號裁定抗告駁回而確定。嗣臺灣新
    北地方檢察署檢察官於民國110年8月30日就該署110年度毒
    偵緝字第215號、第216號、第217號、110年度毒偵字第1276
    號、第1634號、第1757號、第2020號、第3263號、第3886號
    、第4266號、第5350號即被告施用第一級毒品海洛因、第二
    級毒品甲基安非他命等案件暫行簽結，簽併戒執一案件辦理
    執行強制戒治事宜，待強制戒治期滿，再分戒毒偵案偵辦。
    而被告入戒治處所施以強制戒治後，於111年1月13日執行完
    畢出所，嗣經臺灣新北地方檢察署檢察官以111年度戒毒偵
    字第14號為不起訴處分確定，此有上開裁定書、不起訴處分
    書及簽文各1份附卷可稽（見臺灣新北地方檢察署109年度毒
    偵字第4074號卷第58至60頁、110年度毒偵緝字第215號卷第
    43至47頁、臺灣新北地方檢察署110年度毒偵字第1276號卷
    第48頁、臺灣新北地方檢察署111年度戒毒偵字第14號卷第2
    頁頁），先予敘明。
  ㈡扣案被告持有如附表編號1至7所示之內容物（含殘渣），經
    鑑驗結果，確分別含有第一級毒品海洛因、第二級毒品甲基
    安非他命成分，有如附表編號1至7「鑑定依據」欄所示鑑定
    書各1份在卷可憑，足認上開扣案物（含殘渣）確屬毒品危
    害防制條例所列管之第一級、第二級毒品，係違禁物無訛，
    而檢察官就被告本案施用第一級、第二級毒品案件已為不起
    訴處分確定，則聲請人就附表編號1至7所示之物，聲請單獨
    宣告沒收銷燬，與前述法律規定相符，應予准許，而裝放上
    開毒品之包裝袋、玻璃球及吸食器，因與毒品難以完全析離
    ，且無析離之實益及必要，應與毒品視為一體，併予沒收銷
    燬之。至因鑑驗耗盡之海洛因、甲基安非他命既已滅失，自
    無庸再為沒收銷燬之諭知，附此敘明。
　㈢被告另扣得如附表編號8所示之物，經鑑驗結果，固含有第一
    級毒品海洛因降解物6-乙醯嗎啡及第三級毒品愷他命成分，
    有附表編號8「鑑定依據」欄所示鑑定書1份在卷可憑，惟該
    扣案物經檢驗後驗餘量為0公克，既因全部鑑驗用罄而滅失
    ，自無庸再為沒收銷燬之諭知。是聲請人就附表編號8所示
    之物，聲請單獨宣告沒收銷燬，為無理由，應予駁回。
四、依刑事訴訟法第220條、第455條之36第1項前段、第2項，毒
    品危害防制條例第18條第1項前段，刑法第38條第1項前段、
    第40條第2項，裁定如主文。
中　　華　　民　　國　　111 　年　　6   　月　  29  　日
                  刑事第六庭  法　官  葉逸如
以上正本證明與原本無異。
如不服本裁定，應於裁定送達後5日內敘明抗告理由，向本院提
出抗告狀。
                               書記官 邱瀚群
中　　華　　民　　國　　111 　年　　6 　　月　　29　　日
附表：
編號 扣案物 鑑定結果 鑑定依據 偵查案號 1 海洛因1包 米白色粉末1包，淨重0.3872公克，經取樣0.0021公克鑑驗，驗餘淨重0.3851公克，經鑑定含有第一級毒品海洛因成分。 臺北榮民總醫院109年7月20日北榮毒鑑字第C0000000號毒品成分鑑定書1份（見臺灣新北地方檢察署109年度毒偵字第4074號卷第47頁） 臺灣新北地方檢察署111年度戒毒偵字第14號、110年度毒偵緝字第215號、109年度毒偵字第4074號 2 甲基安非他命1包 白色或透明晶體1包，淨重0.0825公克，經取樣0.0015公克鑑驗，驗餘淨重0.0810公克，經鑑定含有第二級毒品甲基安非他命成分。 臺北榮民總醫院109年8月4日北榮毒鑑字第C0000000號毒品成分鑑定書1份（見臺灣新北地方檢察署109年度毒偵字第4385號卷第66頁） 臺灣新北地方檢察署111年度戒毒偵字第14號、110年度毒偵緝字第216號、109年度毒偵字第4385號 3 含有甲基安非他命殘渣之吸食器1組 吸食器1組（含玻璃球），其內殘渣經鑑定含有第二級毒品甲基安非他命成分（量微無法秤重）。  台灣尖端先進生技醫藥股份有限公司110年2月8日實驗室分析編號DAA3340號毒品證物鑑定分析報告1份（見臺灣新北地方檢察署110年度毒偵字第655號卷第44頁） 臺灣新北地方檢察署111年度戒毒偵字第14號、110年度毒偵緝字第217號、110年度毒偵字第655號 4 甲基安非他命3包 白色透明結晶3包，總毛重2.43公克，外觀顏色一致，隨機取1件進行分析（淨重0.849公克，經取樣0.002公克鑑驗，驗餘淨重0.847公克），經鑑定含有第二級毒品甲基安非他命成分。 台灣尖端先進生技醫藥股份有限公司110年3月10日實驗室分析編號DAA3741號毒品證物鑑定分析報告1份（見臺灣新北地方檢察署110年度毒偵字第1276號卷第44頁） 臺灣新北地方檢察署111年度戒毒偵字第14號、110年度毒偵字第1276號 5 甲基安非他命5包 白色結晶5包，總毛重1.36公克，隨機取1件進行分析，經鑑定含有第二級毒品甲基安非他命成分。 詮昕科技股份有限公司109年9月9日報告編號D0000000號毒品原物檢驗報告1份（見臺灣桃園地方檢察署109年度毒偵字第5579號卷第129頁、臺灣新北地方檢察署110年度毒偵字第1634號卷第9頁） 臺灣新北地方檢察署111年度戒毒偵字第14號、110年度毒偵字第2020號 6 含有甲基安非他命殘渣之玻璃球1個 玻璃球1個，其內殘渣經鑑定含有第二級毒品甲基安非他命成分（量微無法秤重）。  台灣尖端先進生技醫藥股份有限公司110年3月18日實驗室分析編號DAA3863號毒品證物鑑定分析報告1份（見臺灣新北地方檢察署110年度毒偵字第1757號卷第38頁） 臺灣新北地方檢察署111年度戒毒偵字第14號、110年度毒偵字第1757號 7 甲基安非他命1包 白色結晶1包，淨重0.1080公克，經取樣0.0002公克鑑驗，驗餘淨重0.1078公克，經鑑定含有第二級毒品甲基安非他命成分。 交通部民用航空局航空醫務中心110年2月4日航藥鑑字第0000000號毒品鑑定書1份（見臺灣士林地方檢察署110年度毒偵字第371號卷第101頁） 臺灣新北地方檢察署111年度戒毒偵字第14號、110年度毒偵字第3263號 8 6-乙醯嗎啡（海洛因降解物）1包 白色粉末1包，淨重0.1991公克，經取樣0.1991公克鑑驗，驗餘淨重0公克，經鑑定含有第一級毒品海洛因降解物6-乙醯嗎啡及第三級毒品愷他命成分。 臺北榮民總醫院109年8月4日北榮毒鑑字第C0000000號毒品成分鑑定書1份（見臺灣新北地方檢察署109年度毒偵字第4385號卷第66頁） 臺灣新北地方檢察署111年度戒毒偵字第14號、110年度毒偵緝字第216號、109年度毒偵字第4385號